臺灣新北地方法院民事裁定
110年度消債更字第447號
聲  請  人
即  債務人  呂祥麟  
代  理  人  李奇哲律師
上列當事人因消費者債務清理事件聲請更生，本院裁定如下：
    主  文
一、聲請人呂祥麟自民國111年8月12日上午10時起開始更生程序
    。
二、本件得由司法事務官進行更生程序。
    理  由
一、按債務人不能清償債務或有不能清償之虞者，得依本條例所
    定更生或清算程序，清理其債務；債務人無擔保或無優先權
    之本金及利息債務總額未逾新臺幣（下同）1,200萬元者，
    於法院裁定開始清算程序或宣告破產前，得向法院聲請更生
    ；債務人對於金融機構負債務者，在聲請更生或清算前，應
    向最大債權金融機構請求協商債務清償方案，或向其住、居
    所地之法院或鄉、鎮、市、區調解委員會聲請債務清理之調
    解；法院開始更生程序之裁定，應載明其年、月、日、時，
    並即時發生效力；法院裁定開始更生或清算程序後，得命司
    法事務官進行更生或清算程序，必要時，得選任律師、會計
    師或其他適當之自然人或法人一人為監督人或管理人，消費
    者債務清理條例（下稱消債條例）第3條、第42條第1項、第
    151條第1項、第45條第1項、第16條第1項分別定有明文。
二、本件聲請人主張略以：聲請人前因為友人作保而簽發本票，
    詎友人未依約清償，致聲請人現積欠匯豐汽車股份有限公司
    （下稱匯豐汽車公司）債務約47萬3,982元，另聲請人尚有
    申請紓困貸款而積欠勞動部勞工保險局10萬元，合計積欠債
    務57萬3,982元，雖聲請人向鈞院聲請調解，惟調解不成立
    。又聲請人目前任職於大中華保全股份有限公司，平均每月
    收入約為3萬2,195元，並領有租屋補助每月4,000元，合計
    每月收入為3萬6,195元，惟現有遭債權人匯豐汽車公司聲請
    強制執行扣薪每月3,000元，而聲請人每月必要生活費用依
    新北市每人每月最低生活費1.2倍計算，另聲請人之子與聲
    請人同住，聲請人之前配偶因個人債務問題，實際上未分擔
    扶養費，是聲請人每月支出扶養費1萬4,000元。則以聲請人
    之每月收入扣除必要生活支出及扶養費後，餘額僅有3,475
    元，且聲請人目前名下除有保單數筆及薪資收入外，別無其
    他財產，是聲請人實有不能清償債務之虞之情事。此外，聲
    請人復未經法院裁定開始清算程序或宣告破產，爰依法聲請
    更生等語。
三、經查：
(一)本件聲請人主張其對於債權人匯豐汽車公司積欠債務約47萬
    3,982元，另尚有積欠債權人勞動部勞工保險局紓困貸款10
    萬元，而其前曾向本院聲請與債權人為調解，惟調解不成立
    ，遂向本院聲請更生等情，提出財團法人金融聯合徵信中心
    查詢當事人綜合信用報告回覆書、債權人清冊等件影本在卷
    可稽（見本院卷第23頁、第113-117頁），並有本院110年3
    月26日新北院賢110司執正字第35294號執行命令、勞動部勞
    工保險局通知書等件影本附於本院110年度司消債調字第472
    號卷（下稱調解卷）內足參。而依聲請人提出之財團法人金
    融聯合徵信中心查詢當事人綜合信用報告回覆書所示，其上
    並未記載聲請人有積欠金融機構債務，是堪信聲請人主張其
    目前僅積欠非金融機構債務乙節為真。則本件聲請人之債權
    人僅有非金融機構之匯豐汽車公司及勞動部勞工保險局，是
    聲請人得無庸踐行前置協商或調解程序，即得逕向本院聲請
    更生。惟聲請人所為本件更生聲請可否准許，仍應審究聲請
    人其現況是否有不能清償債務或有不能清償之虞之情事而定
    。
(二)聲請人主張其積欠債務共計約57萬3,982元等語，固據提出
    本院110年3月26日新北院賢110司執正字第35294號執行命令
    、勞動部勞工保險局通知書等件影本附於調解卷內可憑。惟
    查，聲請人所主張積欠債務金額有部分係尚未加計全部利息
    、違約金前之金額，而本院司法事務官前於債務清理調解程
    序中，曾依職權函請債權人匯豐汽車公司、勞動部勞工保險
    局陳報債權證明文件，經債權人匯豐汽車公司向本院陳報其
    債權總額為63萬4,690元等情，有匯豐汽車公司110年8月20
    日民事陳報狀附於本院110年度板司簡調字第1198號卷內為
    憑；另債權人勞動部勞工保險局則未陳報其債權金額及證明
    文件，故暫以聲請人陳報之債務金額10萬元計算，是聲請人
    所積欠之債務總額應暫以73萬4,690元計。
(三)又聲請人主張其目前名下除有保單數筆及薪資收入外，別無
    其他財產等情，業據提出財產及收入狀況說明書、債務人清
    冊、全國財產稅總歸戶財產查詢清單、108年度綜合所得稅
    各類所得資料清單等件附於調解卷內可證，並有中華民國人
    壽保險商業同業公會保險業通報作業資訊查詢結果表、集保
    戶往來參加人明細資料表、保管帳戶客戶餘額表、客戶存券
    異動明細表、投資人於各專戶無資料明細表、投資人於清算
    交割銀行未開戶明細表、板信商業銀行土城分行綜合活儲存
    款存摺封面及內頁、中和郵局郵政存簿儲金簿封面及內頁、
    109年度綜合所得稅各類所得資料清單等件影本及本院依職
    權調取聲請人之110年度稅務電子閘門財產所得調件明細表
    存卷可考（見本院卷第45-55頁、第63-82頁、第91-95頁、
    第109-110頁、第119頁、第125頁），是聲請人此部分之主
    張，應堪採信。
(四)又聲請人陳稱其目前任職於大中華保全股份有限公司，平均
    每月收入約3萬2,195元，並領有租屋補助每月4,000元，合
    計每月收入為3萬6,195元，惟現有遭債權人匯豐汽車公司聲
    請強制執行扣薪每月3,000元等語，並提出勞工保險被保險
    人投保資料表影本、在職證明、板信商業銀行土城分行綜合
    活儲存款存摺封面及內頁影本、中和郵局郵政存簿儲金簿封
    面及內頁影本、本院110年3月26日新北院賢110司執正字第3
    5294號執行命令影本等件在卷可佐（見本院卷第57-82頁）
    ，經核與聲請人所述大致相符，故堪認聲請人目前平均每月
    收入約為3萬6,195元。
(五)另聲請人主張其每月必要生活費用依新北市每人每月最低生
    活費1.2倍計算（目前為1萬8,960元），並需支出其子扶養
    費每月1萬4,000元等語，業據提出戶籍謄本、聲請人之子之
    108、109年度綜合所得稅各類所得資料清單、全國財產稅總
    歸戶財產查詢清單等件影本存卷足參（見本院卷第83-89頁
    ）。查，關於聲請人個人必要生活費用部分，雖聲請人未提
    出相關單據釋明，然因聲請人所提列之個人必要支出數額，
    尚未逾新北市110年度每人每月最低生活費之1.2倍即1萬8,9
    60元，自屬合理，應堪採信。至關於扶養費用部分，觀諸聲
    請人之子呂紹毅為91年2月出生，現年約20歲，然其名下無
    任何財產，亦無任何收入，是聲請人主張其子有受其扶養之
    必要，應堪採信；聲請人復主張其子之扶養義務人為其與其
    前配偶，惟因其前配偶個人債務問題，實際上未分擔其子扶
    養費，故其每月支出其子之扶養費為1萬4,000元云云。惟查
    ，子女本應由父、母共同扶養，且聲請人亦因積欠債務而向
    本院聲請更生，是尚難僅以聲請人之前配偶有債務問題，即
    認毋庸負擔子女之扶養義務，況聲請人復未提出任何資料證
    明其前配偶有何不能分擔扶養義務之情形，是聲請人主張其
    子由其單獨扶養乙節，尚不可採。又聲請人之子呂紹毅目前
    與聲請人共同居住於新北市，本院爰依新北市110年度每人
    每月最低生活費之1.2倍即1萬8,960元作為標準，認聲請人
    所需負擔其子之扶養費用數額於9,480元（計算式：18,960
    元÷2人＝9,480元）之範圍內，尚屬合理，逾此數額之費用，
    難謂有理由，應予剔除。
(六)基上，本院審酌聲請人現況之財產、勞力及信用等清償能力
    ，以聲請人目前平均每月收入約3萬6,195元，經扣除其每月
    必要生活支出及扶養費用共計2萬8,440元後，尚餘7,755元
    （計算式：36,195元－28,440元＝7,755元），又聲請人目前
    積欠債務共計73萬4,690元，縱聲請人將上開每月餘額全數
    用於清償前揭債務，聲請人尚須約將近8年之時間始能將債
    務清償完畢【計算式：734,690元÷7,755元÷12月≒8年】，且
    上開債務倘持續加計利息及違約金，其還款年限顯然更長，
    故堪信聲請人已難清償其所負之無擔保或無優先權債務。從
    而，聲請人所為本件聲請，核符消債條例第3條所定「不能
    清償之虞」之要件。
四、綜上所述，本件聲請人為一般消費者，並未從事營業活動。
    其有無法清償債務之虞情事，又所負無擔保或無優先權之債
    務，並未逾1,200萬元，且未經法院裁定開始清算程序或宣
    告破產，復查無消債條例第6條第3項、第8條或第46條各款
    所定駁回更生聲請之事由存在，則聲請人聲請更生，洵屬有
    據，應予准許，並命司法事務官進行本件更生程式，爰裁定
    如主文。
五、至聲請人應於更生程序開始後，由債權人會議可決或由法院
    裁定認可其更生方案後方能實行，倘未能經債權會議可決或
    經法院裁定認可，則依消費者債務清理條例第61條規定，應
    續行清算程序，故本件聲請人仍應提出足以為債權人接受或
    經法院認為公允之更生方案以供採擇，附此敘明。
中　　華　　民　　國　　111 　年　　8 　　月　　12　　日
                  民事第一庭  法  官  毛崑山
上為正本係照原本作成。
本件不得抗告。
本裁定已於111年8月12日上午10時公告。
中　　華　　民　　國　　111 　年　　8 　　月　　12　　日
                              書記官  童淑敏